【裁判字號】    98,訴,235
【裁判日期】    980804
【裁判案由】    毒品危害防制條例
【裁判全文】
臺灣高雄地方法院刑事判決               98年度訴字第235號
公  訴  人  臺灣高雄地方法院檢察署檢察官
被      告  己○
選任辯護人  郭家駿律師
上列被告因毒品危害防制條例案件，經檢察官提起公訴（96年度
偵字第25023 號），及補充理由（97年度蒞字第26560 號）本院
判決如下：
    主  文
己○犯販賣第二級毒品罪，共四十二罪，各處有期徒刑柒年貳月
，扣案第二級毒品甲基安非他命貳包（含包裝袋，驗後淨重合計
零點貳柒參公克）沒收銷燬之；帳冊壹本沒收；未扣案販賣第二
級毒品所得新臺幣肆萬肆仟元沒收，如全部或一部不能沒收時，
以其財產抵償之；又犯販賣第三級毒品罪，共三罪，各處有期徒
刑伍年貳月，扣案第三級毒品愷他命壹包（含包裝袋，驗後淨重
零點肆貳壹公克）、帳冊壹本，均沒收；未扣案販賣第三級毒品
所得新臺幣貳仟壹佰元沒收，如全部或一部不能沒收時，以其財
產抵償之。應執行有期徒刑拾陸年，扣案第二級毒品甲基安非他
命貳包（含包裝袋，驗後淨重合計零點貳柒參公克）沒收銷燬之
；扣案第三級毒品愷他命壹包（含包裝袋，驗後淨重零點肆貳壹
公克）、帳冊壹本，均沒收；未扣案販賣第二級毒品所得新臺幣
肆萬肆仟元、販賣第三級毒品所得新臺幣貳仟壹佰元均沒收，如
全部或一部不能沒收時，以其財產抵償之。
其餘被訴部分公訴不受理。
    事  實
壹、有罪部分：
一、己○明知甲基安非他命及愷他命分別係毒品危害防制條例第
    2 條第2 項第2 款、第3 款所規定之第二級、第三級毒品，
    不得販賣，竟意圖營利而於不詳時、地，向不詳人士購入第
    二級毒品甲基安非他命及第三級毒品愷他命後，復基於販賣
    第二級毒品甲基安非他命、第三級毒品愷他命之犯意，於(一)
    民國96年5 、6 月間某日，在左營區太子加油站附近，以新
    臺幣（下同）1,000 元代價，販賣不詳重量之第三級毒品愷
    他命予庚○○1 次。(二)於96年7 月間，在不詳地點，以每次
    2,000 元代價，販賣不詳重量之第二級毒品甲基安非他命予
    辛○○2 次。(三)於96年7 、8 月間某日，在高雄市○○區○
    ○路上，以600 元代價，販賣不詳重量之第三級毒品愷他命
    予壬○○1 次。(四)於96年7 、8 月間某日，在高雄市後勁夜
    市附近，以500 元之代價，販賣不詳重量之第三級毒品愷他
    命予甲○○1 次。(五)於96年10月間某日，在高雄市後勁和平
    國小附近、不詳名稱之網咖、公園附近，以每次1,000 元之
    代價，販賣不詳重量之第二級毒品甲基安非他命予丙○○40
    次。嗣為警於96年8 月21日下午2 時20分許，在高雄市○○
    區○○街89號之「金思貝汽車旅館」228 室，查獲己○等人
    施用第二級毒品甲基安非他命（施用毒品部分，另案偵辦）
    ，並當場扣得第二級毒品甲基安非他命2 包（驗後淨重合計
    0.273 公克）、第三級毒品愷他命1 包（驗後淨重0.421 公
    克）、帳冊1 本等物。
二、案經高雄市政府警察局楠梓分局報告臺灣高雄地方法院檢察
    署檢察官偵查起訴。
    理  由
一、按被告以外之人於審判外之言詞或書面陳述，除法律有規定
    者外，不得作為證據；又被告以外之人於審判外之陳述，雖
    不符刑事訴訟法第159 條之1 至第159 條之4 之規定，而經
    當事人於審判程序同意作為證據，法院審酌該言詞陳述或書
    面陳述作成時之情況，認為適當者，亦得為證據；當事人、
    代理人或辯護人於法院調查證據時，知有第159 條第1 項不
    得為證據之情形，而未於言詞辯論終結前聲明異議者，視為
    有前項之同意。刑事訴訟法第159 條第1 項、第159 條之5
    分別定有明文。經查，本判決所引用之各項證據資料，其屬
    於被告以外之人於審判外之言詞、書面陳述者，均據本院於
    調查證據程序逐一提示並告以要旨，檢察官、被告、辯護人
    均知該等證據為被告以外之人之審判外陳述，均未於言詞辯
    論終結前聲明異議，且被告已於審理中坦承全部犯行，本院
    審酌上開證據作成時之情況，亦無不當取供等情形，認為以
    之作為本案之證據亦屬適當，依刑事訴訟法第159 條之5 規
    定，應有證據能力。
二、上揭事實，業據被告己○坦承不諱，核與證人庚○○、丁○
    ○、壬○○、甲○○、丙○○於偵、審程序中證述有向被告
    購買第二級毒品甲基安非他命或第三級毒品愷他命之情節相
    符，並有高雄市政府警察局楠梓分局搜索扣押筆錄、扣押物
    品目錄表（見警卷第10頁至第28頁）、現場照片17張（見警
    卷第29頁至33頁）、帳冊內頁6 紙（見警卷第38至第43頁）
    、行動電話簡訊內容擷取照片4 張（見偵查卷第15頁至16頁
    ），而扣案白色結晶粉末2 包（驗後淨重合計0.273 公克）
    經送驗後，結果確實含有第二級毒品甲基安非他命成分；米
    黃色粉末1 包（驗後淨重0.421 公克），經送驗後，結果確
    實含有第三級毒品愷他命成分，此亦有卷附高雄市立凱旋醫
    院96年9 月26日濫用藥物成品檢驗鑑定書1 紙（見偵查卷第
    22頁）可證，足認被告確實有上揭販賣第二、三級毒品之行
    為。惟上開證人就向被告購買毒品之次數，於警詢、偵查或
    審判中之證述有所述不一之情形，而證人庚○○於偵查中係
    證稱向被告購買甲基安非他命，但於審判中則證稱係向被告
    購買愷他命，加之檢察官起訴時，亦未特定被告販賣上開證
    人之毒品種類及次數，僅由補充理由書補充，是以基於有疑
    惟利被告之原則，就被告販賣上開證人之毒品種類及次數，
    應從各證人證述中最低之次數認定被告販賣之次數，及認定
    被告係販賣第三級毒品愷他命與證人庚○○。綜上所述，被
    告任意性之自白應與事實相符，得作為被告有罪之證據。從
    而，本件事證明確，被告犯行洵堪認定，應依法論科。
三、新舊法比較：
  (一)被告於行為後，毒品危害防制條例亦於98年5 月20日修正公
    佈，又因本次修法並未明定法律生效施行日期，致關於本次
    修正毒品危害防制條例條文應自何時起生效施行發生爭議。
    雖毒品危害防制條例第36條明定「本攸自公布後六個月施行
    」，惟查：毒品危害防制條例第36條係該條例係於92年7 月
    9 日修正時所制定，其立法理由謂：「依本條例新修正之規
    定，法務部需會同衛生署成立審議委員會每3 個月定期檢討
    調整毒品之分級及品項，而本次新增第四級毒品，有需要在
    新法施行前先經該審議會檢討後再調整公佈，且依修正條文
    亦有必要再訂定相關子法及修正相關法規，以配合本條例之
    施行，故亦有需要預留適當緩衝期，以利訂頒相關子法及相
    關法規之配合修正」，是前揭毒品危害防制條例第36條所稱
    「自公布後6 個月施行」之法律，即應專指92年7 月9日 該
    次全面修正毒品危害防制條例之條文，而該條於毒品危害防
    制條例本次修正時並未再做修訂或變更，於立法理由亦未說
    明本次修正條文係依該條例第36條規定，於修正後6 個月始
    生效之要旨，故應認本次毒品危害防制條例之修正並未訂定
    生效日期。
  (二)再按中央法規標準法第13條雖規定：「法規明定自公布日或
    發布日施行者，自公布或發布之日起算至第3 日起發生效力
    」，而於法規未明示自公布日或發布日施行之情形，應僅能
    解為立法機關者之意思為該法規從公布日立刻生效，否則立
    法者當會另定其他生效日期，從而本院認為毒品危害防制條
    例98年5 月20日修正公布之條文，當適用中央法規標準法第
    13條規定，認為應自公布日起算第3 日生效，該條例係自98
    年5 月20日修正公布，則生效施行日即應為同年月22日，本
    院判決於該條例施行後，於適用相關修正條文時，自有新舊
    法律比較適用之問題。
  (三)按修正前毒品危害防制條例第4 條第2 項規定：製造、運輸
    、販賣第二級毒品者，處無期徒刑或7 年以上有期徒刑，得
    併科新臺幣七百萬元以下罰金；而依修正後同條項規定：製
    造、運輸、販賣第二級毒品者，處無期徒刑或7 年以上有期
    徒刑，得併科新臺幣一千萬元以下罰金。又修正前毒品危害
    防制條例第4 條第3 項規定：製造、運輸、販賣第三級毒品
    者，處5 年以上有期徒刑，得併科新臺幣五百萬元以下罰金
    ；而依修正後同條項規定：製造、運輸、販賣第三級毒品者
    ，處5 年以上有期徒刑，得併科新臺幣七百萬元以下罰金。
    是以經比較新舊法律適用之結果，自以修正前即行為時之毒
    品危害防制條例對被告較為有利，故本案自應適用修正前即
    被告行為時毒品危害防制條例之規定。
四、核被告己○犯罪事實(二)、(五)所為，均係犯修正前毒品危害防
    制條例第4 條第2 項之販賣第二級毒品罪，共42罪；犯罪事
    實(一)、(三)、(四)所為，均係犯修正前同條例第4 條第3 項之販
    賣第三級毒品罪，共3 罪。被告持有第二級毒品之低度行為
    ，為販賣第二級毒品之高度行為所吸收，不另論罪。被告上
    揭犯行，犯意各別，行為互殊，應予分論併罰。爰審酌被告
    明知甲基安非他命、愷他命對於人體健康危害至鉅，向為政
    府嚴令禁絕流通，竟販賣與上開證人，不僅戕害他人身心健
    康，更易因此滋生其他刑事犯罪，嚴重破壞社會治安，惟念
    及被告犯後坦承犯行，尚見悔意，且被告年僅20歲，因思慮
    不密而犯本件之罪，考量其可塑性及社會復歸性仍高，及其
    生活情況、智識程度等一切情狀，分別量處如主文所示之刑
    ，並考量其45次販賣毒品之行為中，有40次均係販賣與證人
    丙○○，係反覆賣予同一人，與分賣與不同人之情形相較，
    不法情節顯然較輕，而依刑法第51條第5 款規定，定其應執
    行之刑，以示懲儆。又扣案甲基安非他命2 包（驗後淨重合
    計0.273 公克）、愷他命1 包（驗後淨重0.421 公克），經
    檢驗結果係毒品危害防制條例所規定之第二、三級毒品已如
    前述，甲基安非他命部分自應依毒品危害防制條例第18條第
    1 項規定宣告沒收銷燬之。至愷他命部分，則屬違禁物，應
    依刑法第38條第1 項第1 款規定宣告沒收之。又上開毒品之
    包裝因包覆毒品，其上顯留有該毒品之殘渣，衡情自難與之
    剝離，當應整體視之為毒品，連同該包裝併予宣告沒收銷燬
    之；至鑑驗耗用之毒品既已滅失，自無庸宣告沒收銷燬。另
    扣案帳冊1 本為供被告犯本件販賣第二、三級毒品罪所用之
    物，應依毒品危害防制條例第19條第1 項之規定宣告沒收；
    又被告上開販賣第二級毒品所得共44,000元，販賣第三級毒
    品所得2,100 元，雖未扣案，然亦應依毒品危害防制條例第
    19 條 第1 項之規定宣告沒收，如全部或一部不能沒收時，
    以其財產抵償之，附此敘明。
貳、公訴不受理部分：
一、公訴意旨另以：被告己○於94年9 月間某日，在高雄市海青
    工商學校內走廊，以每次500 元代價，販賣不詳重量之第三
    級毒品愷他命予戊○○2 次。復於96年2 月間某日，在不詳
    地點，以每次1,000 元代價，販賣不詳重量之第三級毒品愷
    他命予乙○○2 次，因認被告涉有販賣第三級毒品罪嫌。
二、按起訴之程序違背規定者，應諭知不受理之判決，並得不經
    言詞辯論為之，刑事訴訟法第303 條第1 款、第307 條分別
    定有明文。又按少年保護事件及少年刑事案件之處理，依少
    年事件處理法之規定；該法稱少年者，謂12歲以上18歲未滿
    之人；少年有觸犯刑罰法律之行為者，由少年法院依少年事
    件處理法處理之；檢察官於執行職務時，知有上開事件者，
    應移送該管少年法院；少年法院依調查之結果，認少年觸犯
    刑罰法律，且有該法第27條第1 項第1 款、第2 款所列情形
    之一者，應以裁定移送於有管轄權之法院檢察署檢察官，除
    前開情形外，少年法院依調查之結果，認犯罪情節重大，參
    酌其品行、性格、經歷等情狀，以受刑事處分為適當者，得
    以裁定移送於有管轄權之法院檢察署檢察官，少年事件處理
    法第1 條之1 、第2 條、第3 條第1 款、第18條第1 項、第
    27條第1 項、第2 項業已明揭其旨，此即基於保護優先之原
    則，少年法院對於少年非行所得優先行使之先議權。再者，
    檢察官受理一般刑事案件，發現被告於犯罪時未滿18歲者，
    應移送該管少年法院，但被告已滿20歲者，不在此限。前項
    但書情形，檢察官應適用少年事件處理法第四章之規定進行
    偵查，認應起訴者，應向少年法院提起公訴，少年事件處理
    法施行細則第8 條第1 項、第2 項亦有明定。綜觀前開少年
    事件處理法第27條第1 項、第2 項及少年事件處理法施行細
    則第8 條第1 項、第2 項規定可知，檢察官受理一般刑事案
    件，如發現被告於犯罪時未滿18歲，且現尚未滿20歲者，即
    應移送該管少年法院依少年事件處理法相關規定處理，尚不
    得依刑事訴訟法規定逕行偵查起訴，但如被告犯罪時雖未滿
    18歲，然於檢察官受理時已滿20歲者，檢察官則應適用少年
    事件處理法第4 章有關少年刑事案件之規定進行偵查，認應
    起訴者，亦應向少年法院提起公訴，起訴程序始為適法。從
    而，檢察官受理未滿20歲之被告於未滿18歲時所犯之刑事案
    件，倘未移送少年法院處理，即逕依刑事訴訟法規定向普通
    法院提起公訴，其起訴之程序即有違背規定，普通法院應依
    刑事訴訟法第303 條第1 項規定諭知不受理之判決，由檢察
    官另行依上開規定處理，且此種情形與檢察官應向少年法院
    起訴而誤向普通法院起訴之管轄錯誤有所不同，普通法院尚
    無從逕行移送有管轄權之少年法院。
三、經查，本件被告出生於78年3 月15日，有其個人基本資料查
    詢結果單1 紙在卷可稽，其於檢察官起訴書所指為上揭販賣
    第三級毒品犯行之犯罪時間（即94年9 月間、96年2 月間）
    ，係未滿18歲之少年，雖被告嗣於96年8 月21日為警查獲並
    經報告檢察官偵查時，已滿18歲，然依上揭法條及說明，即
    應由少年法院依少年事件處理法之規定行使先議權，俾決定
    應依少年保護事件規定處理，抑或應裁定移送有管轄權之法
    院檢察署檢察官偵查，進而由檢察官向少年法院提起公訴。
    本件檢察官受理本案時，疏未查明被告此部分於犯罪時未滿
    18歲，致未依上開規定處理，而逕對其偵查、起訴，其起訴
    之程序自屬違背規定，爰就此部分逕依法為不受理判決之諭
    知。
據上論斷，應依刑事訴訟法第299 條第1 項前段、第303 條第1
款，修正前毒品危害防制條例第4 條第2 項、第3 項、第18 條
第1 項前段、第19條第1 項，刑法第11條、第2 條第1 項、第38
條第1 項第1 款、第51條第5 款，判決如主文。
本案經檢察官癸○○到庭執行職務。
中    華    民    國    98    年    8     月    4     日
                  刑事第五庭  審判長法  官  廖建瑜
                                    法  官  林永村
                                    法  官  林裕凱
以上正本證明與原本無異。
如不服本判決應於收受送達後10日內向本院提出上訴書狀，並應
敘述具體理由；如未敘述上訴理由者，應於上訴期間屆滿後20日
內向本院補提理由書（均須按他造當事人之人數附繕本）「切勿
逕送上級法院」。
中    華    民    國    98    年    8     月    4     日
                                    書記官  黃靖媛
附錄所犯法條
毒品危害防制條例第4條第2項、第3項。


司法院資訊處製作；財團法人民間司法改革基金會備份。
